【裁判字號】    89,易,255
【裁判日期】    890901
【裁判案由】    贓物
【裁判全文】
台灣基隆地方法院刑事判決                          八十九年度易字第二五五號
    公  訴  人  台灣基隆地方法院檢察署檢察官
    被      告  乙○○
右列被告因贓物案件，經檢察官提起公訴（八十九年度偵字第二三三號），本院判決
如左：
    主      文
乙○○無罪。
    理      由
一、公訴意旨略以：被告乙○○於民國八十八年三月初，在其基隆市七堵區○○○路
    一二一號之住處前，證人甲○○（未經起訴）所騎乘而來未懸掛車牌（原為ＧＬ
    Ａ─四０九號）而引擎為４ＴＦ─０四八一九三號之機車一輛，係屬來路不明之
    贓物（廖介民八十七年八月十四日，在基隆市○○路、義四路口所失竊），竟仍
    以其所有之三輪車一輛，外加新台幣二千元，與證人甲○○互易，而買入該車，
    並於八十八年三月十五日下午三時許，在其住處，將該車借與不知情之友人余進
    來所帶來之不知情友人周洪貴騎用。八十八年四月三十日晚間十一時許，當周洪
    貴騎乘該車行經台中市○區○○路、民生路口時，為警查獲，因認被告涉有刑法
    第三百四十九條第二項之故買贓物罪嫌云云。
二、公訴人認為被告涉有前述犯行，係以公訴事實業據被害人廖介民指訴歷歷，並有
    贓物認領保管收據一紙在卷可稽；被告始終未能提供甲○○之資料，以供查證；
    被告對未懸掛車牌又無合法來源證件之機車，仍予買受，應有贓物之認識無疑云
    云，而為其論據。
三、訊據被告堅決否認其有故買贓物之犯行，辯稱：甲○○未經其同意，便將其所有
    之三輪車一部騎走；一週後，甲○○騎乘本案未掛車牌之機車前來，其向甲○○
    催討三輪車時，甲○○表示該機車係其大哥所有，願以該機車和三輪車交換；車
    牌及車籍資料改天交付；惟此後一直找不到甲○○等語；關於二千元部分，被告
    於偵查中供稱係付給甲○○之差價，於審判中則辯稱係其借與甲○○等語。
四、按犯罪事實應依證據認定之，無證據不得推定其犯罪事實，刑事訴訟法第一百五
    十四條定有明文。其次，在證據法則上，即證據資料尚有對被告有利之存疑時，
    如無法依客觀方法排除此項合理之可疑時，依「罪疑利益歸被告原則」，不得以
    此項證據資料作為有罪判決之依據。再者，認定被告有罪之事實應憑證據；如未
    能發現相當之證據，或證據不足以證明，自不能以推測或擬制之方法，以為裁判
    之基礎；且認定事實所憑之證據，其為訴訟上之證明，須達於通常一般人均不致
    有所懷疑，而得確信其為事實之程度者，始得據為有罪之認定；倘其證明尚未達
    到此一程度，而有合理之懷疑存在時，尚難為有罪之認定基礎；苟積極證據不足
    為不利於被告事實之認定時，即應為有利於被告之認定，更不必有何有利之證據
    （最高法院三十年上字第八一六號、四十年台上八六號、七十六年台上字第四九
    八六號判決參照）。徵諸被告既無自證己罪之義務，更無自證無罪之義務，此乃
    當然之法理。經查：證人甲○○迭經傳喚均未到庭，經拘提亦無所獲，此部分無
    從進一步查證；惟被告於收受該車後，因找不到證人甲○○，乃將此事告知證人
    余進來；嗣因聽聞證人甲○○在礦工醫院照顧其母，乃又偕同證人余進來前往礦
    工醫院找尋，以便索取車牌及車籍資料等情，業經陪同被告前往之證人余進來證
    明屬實（八十八年度偵字第四四四二號偵卷第十四頁）；設被告於收受或買受該
    機車之初即已知悉其為贓物，又豈會再找證人甲○○索取車牌及車籍資料？準此
    ，被告關於不知該機車為贓物之所辯並非無稽，已然可見。當時，證人甲○○既
    稱數日之後即可交付有關證件，則被告留住該機車而稍候數日亦不違常情，不能
    以事後發現其為贓物，進而推定被告於收受或購買之初已有贓物之認識。縱其當
    時對該車之欠缺車牌有所懷疑，亦未必能懷疑證人甲○○之說詞，進而能具有贓
    物之認識。綜上所述，被告所辯其不知為贓物等情，尚無法排除其可能性，亦即
    被告所辯內容，極有可能為真；就客觀而言，即為有利被告之合理可疑存在，在
    無客觀方法以排除此項合理可疑時，依前述罪疑利益歸被告原則，應為有利於被
    告事實之認定，無從認定其有故買贓物之犯行。此外，復查無其他積極證據足以
    證明被告有被訴之犯行，揆諸前述規定，不能證明被告犯罪，自應為其無罪之諭
    知。
五、據上論斷，應依刑事訴訟法第三百零一條第一項而判決如主文。
本案經檢察官周慶華到庭執行職務。
中      華      民      國    八十九    年      九      月      一      日
                                    台灣基隆地方法院刑事庭
                                        法  官  陳  志  祥
右正本證明與原本無異。
如不服本判決，應於送達後十日內，向本院提出上訴狀。
中      華      民      國    八十九    年      九      月      六      日
                                        書記官  陸  清  敏


司法院資訊處製作；財團法人民間司法改革基金會備份。
